【裁判字號】    98,上訴,956
【裁判日期】    980728
【裁判案由】    偽造文書等
【裁判全文】
臺灣高等法院高雄分院刑事判決         98年度上訴字第956號
上  訴  人
即  被  告  丙○○
選任辯護人  李宏文律師
上列上訴人因故買贓物案件，不服臺灣屏東地方法院98年度訴字
第283 號中華民國98年5 月13日第一審判決（起訴案號：臺灣屏
東地方法院檢察署97年度偵字第8351號、98年度偵字第57號），
提起上訴，本院判決如下：
     主  文
上訴駁回。
丙○○緩刑貳年。
     事  實
一、本案經本院審理結果，認原審以被告丙○○犯故買贓物，判
    處被告有期徒刑5 月，認事用法皆無不合，量刑亦稱允當，
    應予維持，並引用原審判決書記載之事實、證據及理由（如
    附件）。
二、被告上訴以原審判刑太重而指摘原判決此部分之判決不當，
    然查被告所犯故買贓物罪，其法定刑為5 年以下有期徒刑、
    拘役或科或併科1,000 元以下罰金，原審審酌被告因貪失慮
    ，而故買贓車，助長機車竊盜歪風，平添被害人尋回失竊機
    車之困難，且飾詞否認犯行（被告以買入機時時不知係竊贓
    ，事後才知道云云置辯），毫無悔悟之情，犯後態度欠佳，
    惟念其無犯罪前科等情，科處被告有期徒刑5 月，量刑應屬
    適中，被告上訴指摘原判決量刑太重，非有理由，應予駁回
    。
三、查被告前未曾受有期徒刑以上刑之宣告，有臺灣高等法院被
    告前案紀錄表附卷可按，其於原審判決後，即與被害人即機
    車失竊人乙○○成立和解，賠償被害人新台幣2 萬元，有和
    解書存卷可稽，被告於本院審理時已表示認罪之意，態度堪
    稱良好，且被告係市場魚販，有正當之職業，此經其陳明在
    卷，本院以被告經此偵審程序及科刑之教訓，已足資警惕，
    諒無再犯之虞，認所宣告之刑以暫不執行為適當，爰予諭知
    緩刑貳年，以啟自新。
四、原審同案被告丁○○部分，業經判決確定，故不再論列，附
    此明。
五、據上論斷，應依刑事訴訟法第368 條、第373 條、刑法第74
    條第1 項第1 款，判決如主文。
本案經檢察官李門騫到庭執行職務。
中    華    民    國    98    年    7     月    28    日
                  刑事第四庭    審判長法  官 蕭權閔
                                      法  官 吳進寶
                                      法  官 陳吉雄
以上正本證明與原本無異。
本判決不得上訴。
中    華    民    國    98    年    7     月    29    日
                                      書記官 郭蘭蕙
附件：
臺灣屏東地方法院刑事判決               98年度訴字第283號
公  訴  人  臺灣屏東地方法院檢察署檢察官
被      告  丁○○
            丙○○
上列被告因贓物等案件，經檢察官提起公訴（97年度偵字第8351
號、98年度偵字第57號），本院判決如下：
    主  文
丁○○故買贓物，共貳罪，各處有期徒刑柒月；又行使偽造私文
書，足以生損害於公眾及他人，共貳罪，各處有期徒刑柒月。應
執行有期徒刑壹年肆月。
丙○○故買贓物，處有期徒刑伍月，如易科罰金，以新臺幣壹仟
元折算壹日。
    事  實
一、丁○○（綽號和傑、大胖）原在屏東縣東港鎮○○路26之44
    號經營機車修理店，其分別於民國96年7 月底、同年10月底
    某日，在該處以每輛新臺幣（下同）6000元之代價，向綽號
    「阿龍」之不詳成年男子故買如附表所示之贓物機車，隨即
    向如附表所示之人接洽，各獲承諾以如附表所示之舊機車，
    換取如新之贓車（交易相對人、交易時間地點及費用，詳如
    附表），丁○○收取買家舊車，回首開處所，以俗稱「借屍
    還魂」之手法，亦即將贓車原引擎號碼塗銷、偽造引擎號碼
    為買家所提供舊車之引擎號碼、噴漆、懸掛舊車車牌等方法
    改造贓車，再將附有偽造引擎號碼之贓車，於如附表所示之
    時間地點交付與買主而行使之，足以生損害於失竊該車之人
    （更難尋回贓車）及監理機關對於車籍管理之正確性。嗣於
    97年10月中旬，為警分別循線查獲上情。
二、丙○○於如附表編號2 所示之時間地點，以前述交易方式，
    向丁○○故買如附表編號2 所示之贓車，為警一併查獲。
三、案經屏東縣政府警察局潮州分局、高雄市政府警察局小港分
    局報告臺灣屏東地方法院檢察署檢察官偵查起訴。
    理  由
一、被告以外之人於審判外之言詞或書面陳述，除法律有規定者
    外，不得作為證據；除顯有不可信之情況外，除顯有不可信
    之情況外，公務員職務上製作之紀錄文書、證明文書，亦得
    為證據；被告以外之人於審判外之陳述，雖不符前四條之規
    定，而經當事人於審判程序同意作為證據，法院審酌該言詞
    陳述或書面陳述作成時之情況，認為適當者，亦得為證據，
    刑事訴訟法第159 條第1 項、第159 條之4 第1 款、第159
    條之5 第1 項分別定有明文。而本判決引用之車籍查詢基本
    資料詳細畫面，係監理機關所提供汽機車登記資料庫之電子
    閘門查詢結果，雖屬傳聞證據，然無異於監理機關之公務員
    職務上製作之紀錄文書，且無顯不可信之情況，應有證據能
    力；又證人張月貞、甲○○、乙○○之警詢筆錄，雖屬傳聞
    證據，然經當事人同意作為證據，本院審酌該警詢筆錄作成
    時之情況，認為適當，亦有證據能力。
二、訊據被告丁○○對上揭事實坦承不諱，核與證人即買家之一
    張月貞於警詢中所述交易情節大致相符，亦與證人即被害人
    甲○○、乙○○於警詢中所述失竊情節無違，復有車輛尋獲
    電腦輸入單2 份（見潮州分局警卷【下稱警卷】第35頁、98
    年度偵字第57號偵卷【下稱偵卷】第16頁）、車籍查詢基本
    資料詳細畫面4 份（見警卷第36～37頁、偵卷第25、27頁）
    、查獲贓車代保管單清冊（見警卷第21頁）及贓物認領保管
    單（見偵卷第18頁）各1 份、照片20張（見警卷第24～27頁
    、偵卷第29～34頁）附卷可稽，足見被告丁○○自白與事實
    相符，事證明確，其犯行堪以認定，應予依法論科。
三、訊據被告丙○○固坦承其與丁○○交易之事實，對丁○○所
    交付之機車實際上為贓物一節，亦不爭執，惟矢口否認有何
    故買贓物之犯行，辯稱：伊不知道買到贓車，伊找丁○○是
    修理機車，要整輛機車更換新的，而且花了16,000元，所以
    覺得很合理云云。應審究者為：被告丙○○於收受丁○○所
    交付換新之機車時，是否對於該機車之不明來源具有認識，
    並出於犯罪之故意予以買受。經查：
    (一)被告丙○○原使用之車號PYC-991 號機車，依其車籍查詢
      基本資料詳細畫面顯示，出廠年月為79年2 月（見偵卷第
      25頁），於案發時之車齡約17年又10月，非常老舊，核與
      證人丁○○於審理中結證稱：丙○○向伊表示擁有1 輛舊
      機車，車架生鏽、車殼壞掉，整輛快要爛掉了，要伊全部
      都「換新」等語相符（見本院卷第28頁背面），可見被告
      丙○○自始即以更換「全車」為目的與丁○○交易，則其
      原車之零件既已全部更新，自不能再視為原車，是被告丙○○所辯其係請丁○○「修車」等語，即屬無據；況丁○○僅為機車修理店之經營者，並非機車製造商，是被告丙○○顯不可能期待丁○○單獨為其蒐集機車之全部零件重
      新拼裝1 輛機車，蓋其所耗時間與人力顯然巨大，且安全
      性堪慮，則被告丙○○要求丁○○「將全車零件換新」之
      唯一方式，就是由丁○○另行取得類似款式但較新之贓車
      ，再掛上被告丙○○原有之車牌而使用之，足認被告丙○○自始即有向丁○○購買來路不明贓車之故意。
    (二)被告丙○○收受丁○○所交付之原車號XZ6-369 號機車，
      ，依其車籍查詢基本資料詳細畫面顯示，出廠年月為95年
      2 月（見偵卷第27頁），於案發時之車齡約1 年又10月，
      依證人丁○○於審理中結證稱：交付與丙○○之機車，依
      中古車市價約2 萬多元，同款新車要4 萬多元等語屬實（
      見本院卷第27頁背面），可見被告丙○○所支付16,000元
      之對價，確實偏離中古車行情，其以低廉費用換取高價值
      之機車換新，其顯然對於該機車之不明來源具有認識。
    (三)況被告丙○○自承其機車送修之經驗：一般是換零件，要
      換什麼零件、要多少錢，都要跟老闆先說好，但找丁○○
      是換整台的，沒有說要換哪些零件，伊以前沒有換過整台
      的，除丁○○外，伊也不知任何機車行有做換整台的維修
      等語（見本院卷第18頁）；又供稱：伊沒有對丁○○說明
      機車什麼地方壞掉要修理，丁○○還沒向伊拿車子前，就
      說需要16,000元等語（見本院卷第26頁背面～第27頁），
      核與證人丁○○於審理中結證稱：丙○○沒有問要如何修
      理，只有問修理後是否會很漂亮，伊就對丙○○說，修理
      後會變成新的等語（見本院卷第27頁背面），可見被告丙○○明知其與丁○○交易之真意，自非維修或更換零件，
      而係以16,000元之對價（其原有舊車殘破而無財產價值）
      ，換取價值2 萬多元之中古車，益見其對於該機車之不明
      來源具有認識。
    (四)觀丁○○所交付懸掛PYC-991 號車牌之原車號XZ6-369 號
      機車為警查扣時之照片（見偵卷第29頁），外觀樣式確實
      相當新，依證人丁○○於審理中結證稱：伊實際上是將該
      贓車掛上丙○○原有之車牌，改掉引擎號碼及噴漆而已等
      語明確（見本院卷第27頁背面），被告丙○○則供承：該
      丁○○所交付之機車，如果沒有看車牌，伊不知道那是誰
      的機車，該機車與伊原來的機車沒有任何相似之處等語（
      見本院卷第18頁），卻無任何懷疑、質疑，反稱因為花了
      16,000元，所以覺得很合理，可見非但對於該機車之不明
      來源具有認識，並出於犯罪之故意予以買受。
    (五)至證人丁○○雖未證稱向被告丙○○明言其販售贓車，惟
      被告丙○○向丁○○故買贓車，並不以雙方明言標的物係
      贓車為必要，依其交易方式足認明瞭對方真意即已足，自
      難僅憑證人丁○○未明言其販售贓車，而為對被告丙○○
      有利之認定。
    (六)綜上所陳，被告丙○○確有故買贓物之認識與意欲，事證
      明確，所辯顯係卸責之詞，不足採憑，其犯行堪以認定，
      應予依法論科。
四、按在紙上或物品上之文字、符號、圖畫、照像，依習慣或特
    約，足以為表示其用意之證明者，關於本章及本章以外各罪
    ，以文書論，刑法第220 條第1 項定有明文。而「機車引擎
    號碼，係機車製造廠商出廠之標誌，乃表示一定用意之證明
    ，依刑法第220 條規定，應以私文書論。上訴人將原有舊機
    車上之引擎號碼鋸下，用強力膠粘貼於另一機車引擎上，乃
    具有創設性，應屬偽造而非變造。」最高法院著有66年台上
    字第1961號判例可考。準此，被告丁○○在贓車上創設舊車
    引擎號碼之行為部分，應論以偽造私文書。
五、核被告丁○○所為如附表編號1 、2 所示，係分別而先後犯
    刑法第349 條第2 項之故買贓物罪及第216 條、第210 條之
    行使偽造私文書罪（起訴法條經公訴人更正，本院毋庸再予
    變更）。偽造私文書而後行使，偽造之低度行為應為行使之
    高度行為所吸收，不另論罪。其所犯故買贓物、行使偽造私
    文書各2 罪，並無實質上一罪或裁判上一罪之關係，應分論
    併罰之。爰審酌被告丁○○貪圖暴利，藉經營機車修理店為
    掩護，故買贓物，居於機車竊賊之銷贓管道，形成滋養竊盜
    案件之溫床，其惡性更甚於竊盜者，復藉機車修理之專業智
    識，以「借屍還魂」之手法，改造贓車、偽造引擎號碼而行
    使之，益增查緝贓車之困難，足以生損害於被害人（更難尋
    回贓車）及監理機關對於車籍管理之正確性，對社會治安危
    害非淺；惟念其無犯罪前科，有臺灣高等法院被告前案紀錄
    表可參，素行非劣，並坦承犯行，犯後態度尚佳等一切情狀
    ，各量處如主文所示之刑，再定其應執行之刑，以示懲儆。
六、核被告丙○○所為，係犯刑法第349 條第2 項之故買贓物罪
    。爰審酌被告丙○○因貪失慮，故買贓車，居於竊賊銷贓之
    終端消費者，助長機車竊盜歪風，平添被害人尋回失竊機車
    之困難，且飾詞否認犯行，毫無悔悟之情，犯後態度不佳，
    惟念其無犯罪前科，有臺灣高等法院被告前案紀錄表可參，
    素行非劣等一切情狀，量處如主文所示之刑，並諭知易科罰
    金之折算標準，以示懲儆。
據上論斷，應依刑事訴訟法第299 條第1 項前段，刑法第210 條
、第216 條、349 條第2 項、第51條第5 款、第41條第1 項前段
，刑法施行法第1 條之1 ，判決如主文。
本案經檢察官陳啟能到庭執行職務
中    華    民    國    98    年    5     月    13    日
                  刑事第四庭    審判長法  官  莊鎮遠
                                      法  官  江振源
                                      法  官  蔡嘉裕
附表
┌─┬──────┬───────┬──────┬───────┬──────┐
│編│失主即被害人│贓車之原車號、│舊車換新車者│舊機車之車號、│丁○○收費、│
│號│失竊時間地點│引擎號碼、出廠│交易時間地點│引擎號碼、出廠│交車時間地點│
│  │            │年月          │            │年月          │            │
├─┼──────┼───────┼──────┼───────┼──────┤
│1 │甲○○      │7HL-382       │張月貞      │FEY-510       │17,000元    │
│  │96年7月24日 │SA25GP-109158 │96年7月底   │GY6D-631940   │7 天後      │
│  │高雄市左營區│95年10月      │屏東縣潮州鎮│不可考（81年7 │同交易地點  │
│  │榮總路      │              │長興路其任職│月7日發照）   │            │
│  │            │              │之飲食店    │              │            │
├─┼──────┼───────┼──────┼───────┼──────┤
│2 │乙○○      │XZ6-369       │丙○○      │PYC-991       │16,000元    │
│  │96年10月24日│SD25UB-106846 │96年12月間  │CG125F-179022 │7 天後      │
│  │高雄市左營區│95年2月       │屏東縣東港鎮│79年2月       │同交易地點  │
│  │左營大路    │              │華僑市場內  │              │            │
└─┴──────┴───────┴──────┴───────┴──────┘
以上正本證明與原本無異。
如不服本判決，應於收受本判決送達後10日內，向本院提出上訴
書狀（應敘述具體理由並附繕本）轉呈二審法院，其未敘述上訴
理由者，至遲應於上訴期間屆滿後20日內，向本院補提理由書狀
，切勿逕送二審法院。
中    華    民    國    98    年    5     月    13    日
                                      書記官  許倬維
附錄論罪科刑法條：
刑法第210條
偽造、變造私文書，足以生損害於公眾或他人者，處5 年以下有
期徒刑。
刑法第216條
行使第210 條至第215 條之文書者，依偽造、變造文書或登載不
實事項或使登載不實事項之規定處斷。
刑法第349條第2項
搬運、寄藏、故買贓物或為牙保者，處5 年以下有期徒刑、拘役
或科或併科1 千元以下罰金。


司法院資訊處製作；財團法人民間司法改革基金會備份。
